【裁判字號】    95,簡上,180
【裁判日期】    950802
【裁判案由】    詐欺
【裁判全文】
臺灣臺南地方法院刑事判決             95年度簡上字第180號
上  訴  人
即  被  告  乙○○
上列上訴人即被告因詐欺案件，不服本院九十五年度簡字第六五
六號中華民國九十五年三月二十四日第一審判決（聲請簡易判決
處刑案號：九十五年度偵字第六五六號），提起上訴，檢察官並
移送併案審理（臺灣高雄地方法院檢察署九十五年度偵字第七二
一六號），經被告就全部之犯罪事實為有罪之陳述，本院管轄之
第二審合議庭裁定進行簡式審判程序，判決如下：
    主  文
原判決撤銷。
乙○○連續幫助共同連續意圖為自己不法之所有，以詐術使人將
本人之物交付，累犯，處有期徒刑陸月，如易科罰金，以佰元
折算壹日。
    事  實
一、乙○○於民國九十三年十一月間，曾因傷害案件，經臺灣高
    雄地方法院以九十三年度上易字第五五五號判處有期徒刑四
    月，如易科罰金，以三百元折算一日確定，甫於九十四年七
    月七日縮短刑期執行完畢。
二、緣乙○○因急需用錢，惟向銀行申請貸款未獲核准，經依報
    紙刊登專辦信用不良貸款之廣告電話，聯絡姓名、年籍不詳
    之「許姓」成年男子後，知悉要申請多家銀行之金融帳戶，
    交予該「許姓」成年男子所屬公司使用，以培養信用時，已
    能預見提供金融帳戶予該「許姓」成年男子所屬公司使用，
    有可能遭詐欺集團利用為人頭帳戶作為犯罪贓款匯進提出所
    用，使偵辦刑事案件之司法警察無從查知犯罪者之真正身分
    ，仍不違背其本意，而基於幫助犯罪之不確定概括犯意，連
    續為下列提供帳戶幫助詐欺集團共同犯詐欺取財之行為：
  (一)於九十四年十月十一日，向臺南灣裡郵局申請000000
    00000000號帳戶，取得存摺，並於同年月十七日取
    得金融卡後，旋於同日向臺灣中小企業銀行安平分行申請0
    0000000000000號帳戶，並取得存摺及金融卡
    。繼於同日下午四時許，在臺南市○○路○段與新都路口，
    將上開二帳戶之存摺、印章及金融卡（包含密碼）交予該「
    許姓」成年男子。該成年男子所屬之詐欺集團成員隨即共同
    基於詐欺取財之概括犯意聯絡，連續於：１、九十四年十月
    二十一日，由詐欺集團成員喬裝為戊○○之女兒，撥打電話
    予戊○○，佯稱因發生交通事故需現金和解，戊○○因而陷
    於錯誤，匯款新臺幣（下同）三萬元至乙○○上開帳戶；２
    、於九十四年十月二十二日，由詐欺集團之成員喬裝為甲○○之友人，撥打電話予甲○○，佯稱需現金應急，甲○○因
    而陷於錯誤，匯款三萬元至乙○○上開帳戶。嗣經戊○○及
    甲○○查證後始知受騙。
  (二)於九十四年十月二十一日，向臺灣土地銀行岡山分行申請0
    00000000000號帳戶，並於同日取得存摺、金融
    卡後，於翌日（即二十二日）上午十一時許，在臺南市○○
    路○段與新都路口某超商前，將上開帳戶之存摺、印章及金
    融卡（包含密碼）交予該「許姓」成年男子。嗣該成年男子
    所屬之詐騙集團成員旋承上概括犯意聯絡，於九十四年十月
    二十四日下午一時許，撥打電話予被害人丙○○，向其佯稱
    係其姪女「小玉」，因手頭不便，要向其借款三、四萬元，
    使丙○○陷於錯誤，分次匯款二萬元、一萬元至乙○○所有
    上開帳戶後，方知被騙，報警處理後始循線查獲上情。
三、案經臺南市警察局第六分局報告臺灣臺南地方法院檢察署檢
    察官偵查後聲請以簡易判決處刑並移送併案審理，及臺灣高
    雄地方法院檢察署檢察官移送併案審理。
    理  由
一、本件係經被告於準備程序為有罪之表示，而經本院合議庭裁
    定以簡式審判程序加以審理，依刑事訴訟法第二百七十三條
    之二、第一百五十九條第二項之規定，不適用傳聞法則有關
    限制證據能力之相關規定，合先敘明。
二、上揭事實，業據被告乙○○坦承不諱，而證人戊○○、甲○○及丙○○亦於警詢中證述前揭遭詐騙後匯款等節明確（見
    警卷一第五至六頁；警卷二第五至六頁；警卷三第一至二頁
    ），並有中華郵政公司自動櫃員機交易明細表、乙○○郵政
    存簿儲金立帳申請書、身分資料、客戶歷史交易清單、華僑
    銀行自動櫃員機交易明細表、乙○○臺灣中小企銀帳戶申請
    書、身分資料、臺灣中小企銀存款交易明細查詢單、萬泰商
    業銀行自動櫃員機交易明細表、乙○○臺灣土地銀行帳戶申
    請書、身分資料、客戶往來明細查詢等附卷可稽（見警卷一
    第七至九頁；警卷二第七、八、十、十一頁；警卷三第十五
    至十七頁）。被告前揭自白，與事實相符，足以信實。綜上
    所查，本件事證明確，被告犯行，足以認定。
三、被告基於連續幫助他人詐欺之不確定故意而供人使用帳戶，
    核其所為，係犯刑法第三百三十九條第一項詐欺罪之幫助犯
    ，爰依刑法第三十條第二項，按正犯之刑減輕之。該詐欺集
    團成員間，互有犯意之聯絡及行為之分擔，均應論以共同正
    犯。至於修正施行後刑法第三十條規定，係將原規定作文字
    修正為「幫助他人實行犯罪者，為幫助犯。」，僅有用語之
    區別；修正施行後刑法第二十八條，亦將原規定作文字修正
    ，僅有「實施」及「實行」用語之區別上開修正，均無關刑
    罰之變動，無比較適用之必要，併予敘明。又被告及上開詐
    欺集團成員行為後，刑法第五十六條連續犯之規定，業於九
    十四年一月七日修正公布刪除，並於九十五年七月一日施行
    ，則被告之犯行，因行為後刑法業已刪除連續犯之規定，此
    刪除雖非犯罪構成要件之變更，但顯已影響行為人刑罰之法
    律效果，自屬法律有變更，依修正施行後刑法第二條第一項
    前段規定，比較新、舊法結果，仍應適用較有利於被告之行
    為時法律即修正施行前之刑法論以連續犯（最高法院九十五
    年第八次刑事庭會議決議參照），是被告二次幫助詐欺取財
    及詐欺集團三次詐欺取財之犯行，均時間緊接，方法相同，
    觸犯犯罪構成要件相同之罪名，顯係基於概括犯意反覆實施
    ，皆為連續犯，應依修正施行前刑法第五十六條連續犯之規
    定論以一罪，並分別依法加重其刑。被告有如事實欄一所示
    之犯罪科刑及執行紀錄，有臺灣高等法院被告前案紀錄表在
    卷可按，其受有期徒刑之執行完畢，五年以內再故意犯本件
    有期徒刑以上之罪，依修正施行前後之刑法第四十七條規定
    ，均構成累犯，故修正施行後之刑法第四十七條規定對被告
    而言並無有利之情形，爰依修正施行後刑法第二條第一項前
    段規定，逕依修正施行前之刑法第四十七條規定論以累犯，
    加重其刑，並依刑法第七十條、七十一條第一項規定，遞予
    加重後減輕之。至於檢察官於原審移送併辦如事實欄二、(一)
    所示被告提供臺南灣裡郵局之0000000000000
    0號帳戶存摺、金融卡及印章（即臺灣臺南地方法院檢察署
    九十五年度偵字第四一五四號），及於本院審理時移送併辦
    如事實欄二、(二)所示被告提供臺灣土地銀行岡山分行之00
    0000000000號帳戶存摺、金融卡及印章（即臺灣
    高雄地方法院檢察署九十五年度偵字第七二一六號）等幫助
    詐欺集團犯詐欺取財罪之犯行，雖均未據檢察官聲請簡易判
    決處刑，然與檢察官聲請簡易判決處刑部分，皆具有連續犯
    之裁判上一罪關係，已如前述，且業經檢察官移送併辦，自
    俱為前揭起訴效力所及，本院應併予審究，附此敘明。
四、原審以被告犯行明確，依法論罪科刑，原非無見。惟查：(一)
    依據被告乙○○郵政存簿儲金立帳申請書、客戶歷史交易清
    單及臺灣中小企銀帳戶申請書等資料觀之，被告係於九十四
    年十月十一日向臺南灣裡郵局申請00000000000
    000號帳戶，並於同年月十七日始取得金融卡，另向臺灣
    中小企業銀行安平分行申請00000000000000
    號帳戶之日期，則同是九十四年十月十七日。而上開二帳戶
    又分別於九十四年十月二十日及同年月十九日才有上萬元金
    額匯入之紀錄。因此，被告上訴供稱：伊申請之前揭臺南灣
    裡郵局帳戶及臺灣中小企業銀行安平分行帳戶之存摺、金融
    卡及印章，是在同一次即九十四年十月十七日下午四時許，
    一起交予該名「許姓」成年男子乙節，要非無據，應認為有
    理由。原審就事實欄二、(一)之部分，認為被告構成連續幫助
    詐欺取財之犯行，即有未洽。(二)被告基於幫助詐欺取財之不
    確定概括犯意，先後二次提供共三個金融帳戶之存摺、金融
    卡及印章予「許姓」成年男子所屬詐欺集團使用，已如上述
    ，原審就如事實欄二、(二)之部分，不及審結，亦有未合。則
    原判決既有上開違誤，自應由本院予以撤銷改判。爰審酌被
    告之素行，犯罪之動機、目的、手段係為不法利益，竟因貪
    圖私利而提供帳戶幫助他人詐欺，既助長他人犯罪，增加政
    府查緝困難，危害交易秩序與社會治安，且造成本案被害人
    之財產損失，及其犯後坦承之態度等一切情狀，量處如主文
    所示之刑，並諭知易科罰金之折算標準，以示懲儆。而被告
    行為後，刑法第四十一條第一項已於九十四年一月七日修正
    公布，並於九十五年七月一日施行，修正施行前刑法第四十
    一條第一項前段規定：「犯最重本刑為五年以下有期徒刑以
    下之刑之罪，而受六個月以下有期徒刑或拘役之宣告，因身
    體、教育、職業、家庭之關係或其他正當事由，執行顯有困
    難者，得以一元以上三元以下折算一日，易科罰金」。且被
    告行為時之易科罰金折算標準，修正前罰金罰鍰提高標準條
    例第二條前段（現已刪除）規定，就其原定數額提高為一百
    倍折算一日，則本件被告行為時之易科罰金折算標準，應以
    銀元三百元折算一日，經換算為新臺幣後，為以新臺幣九百
    元折算為一日。然修正施行後之刑法第四十一條第一項前段
    則規定：「犯最重本刑為五年以下有期徒刑以下之刑之罪，
    而受六個月以下有期徒刑或拘役之宣告者，得以新臺幣一千
    元、二千元或三千元折算一日，易科罰金」。比較修正前後
    之易科罰金折算標準，以修正施行前之刑法第四十一條第一
    項前段，及修正前之罰金罰鍰提高標準條例第二條等規定，
    較有利於被告，應依刑法第二條第一項前段，適用行為時法
    ，即修正施行前之刑法第四十一條第一項前段及修正前之罰
    金罰鍰提高標準條例第二條等規定，諭知易科罰金之折算標
    準。末者，被告申請之臺南灣裡郵局帳戶、臺灣中小企業銀
    行安平分行帳戶及臺灣土地銀行岡山分行帳戶之存摺、金融
    卡及印章等物，雖係被告所有供犯本罪所用之物，惟未經扣
    案，且已交付予姓名、年籍不詳之「許姓」成年男子使用，
    無法證明尚屬存在，且非屬違禁物，為避免將來執行之困難
    ，爰不另為沒收之諭知，併此敘明。
據上論斷，應依刑事訴訟法第四百五十五條之一第一項、第三項
、第三百六十九條第一項前段、第三百六十四條、第二百七十三
條之一第一項、第二百九十九條第一項前段，刑法第二條第一項
前段、第三十條第二項、第二十八條、第三百三十九條第一項，
修正施行前刑法第五十六條、第四十七條、第四十一條第一項前
段，刑法施行法第一條之一，修正前罰金罰鍰提高標準條例第二
條，判決如主文。
中    華    民    國    95    年    8     月    2     日
本案經檢察官丁○○到庭執行職務。
                  刑事第六庭  審判長法  官  張瑛宗
                                    法  官  徐千惠
                                    法  官  陳映佐
以上正本證明與原本無異。
本件不得上訴。
                                    書記官  鄭吉裕
中    華    民    國    95    年    8     月    3     日
附錄法條：
刑法第三百三十九條第一項
意圖為自己或第三人不法之所有，以詐術使人將本人或第三人之
物交付者，處五年以下有期徒刑、拘役或科或併科一千元以下罰
金。


司法院資訊處製作；財團法人民間司法改革基金會備份。
